【裁判字號】    98,親,16
【裁判日期】    980511
【裁判案由】    確認親子關係
【裁判全文】
臺灣板橋地方法院民事判決                98年度親字第16號
原      告  戊○○
            乙○○
被      告  甲○○
訴訟代理人  丁○○
被      告  丙○○
上列當事人間請求確認親子關係不存在等事件，前經本院於中華
民國98年4 月27日言詞辯論終結，判決如下：
    主    文
確認原告戊○○、乙○○與被告丙○○之母張蔡清間親子關係
不存在。
確認原告戊○○、乙○○與被告甲○○間親子關係存在。
訴訟費用由被告負擔。
    事實及理由
一、原告主張：原告戊○○、乙○○之生父張仙扶與被告甲○○
    於民國78年2 月2 日結婚，原告等之戶籍謄本上雖登載生母
    為被告丙○○之母張蔡清（已於民國74年11月1 日死亡）
    ，然實際上原告等係生父張仙扶與被告甲○○所生之子女。
    當年，原告等之生父張仙扶與被告丙○○之母張蔡清婚姻
    關係仍存續中，生父張仙扶與被告甲○○發生婚外情，進而
    生下原告戊○○、乙○○，原告等之生父張仙扶認為被告甲○○並非原配，為免產生法律上之麻煩，且被告甲○○不識
    字，即將原告等向戶政機關申報登記為其與原配即被告丙○○之母張蔡清之婚生子女，致使原告戊○○、乙○○與被
    告甲○○、被告丙○○之母張蔡清間母子關係身分關係產
    生不明狀態，為此提起本件訴訟。並聲明：如主文所示。
二、被告方面：
    (1)被告甲○○部分：對原告請求無意見。
    (2)被告丙○○部分：同意原告之請求。
三、經查：本件原告等主張其父張仙扶與被告甲○○於民國78年
    2 月2 日結婚，原告等之戶籍謄本上雖登載生母為被告丙○○之母張蔡清（已於民國74年11月1 日死亡），然實際上
    原告等係其父張仙扶與被告甲○○所生之子女。當年，原告
    等之父張仙扶與被告丙○○之母張蔡清婚姻關係存續中，
    生父張仙扶與被告甲○○發生婚外情，進而生下原告戊○○
    、乙○○，原告等之父張仙扶認為被告甲○○並非原配，為
    免產生法律上之麻煩，且被告甲○○不識字，即將原告等向
    戶政機關申報登記為其與原配即被告丙○○之母張蔡清之
    婚生子女之事實，此為被告甲○○、丙○○所不爭執，且據
    原告提出戶籍謄本3 份、除戶戶籍謄本、柯滄銘婦產科血緣
    鑑定報告各2 份及診斷證明書1 份為證。又依前開鑑定單位
    診斷證明書所示：「甲○○、戊○○及乙○○於98年3 月13
    日接受DNA 血緣關係鑑定，結果顯示甲○○為戊○○之母的
    機率為99.997388%；甲○○為乙○○之母的機率為99.99935
    8%」、「本系統所檢驗之STR 點位皆無法排除甲○○與戊○○之親子血緣關係，其綜合親子關係指數為38278.099 ，親
    子關係概率值為99. 997388% ；本系統所檢驗之STR 點位皆
    無法排除甲○○與乙○○之親子血緣關係，其綜合親子關係
    指數為155870.7245 ，親子關係概率值為99.999358%」，應
    可認原告等與被告甲○○確有母子親子血緣關係，足證原告
    等主張其與被告丙○○之母張蔡清間之母子親子關係不存
    在，及原告等與被告甲○○間母子親子關係存在，均屬真實
    ，堪以採信。
四、按我國民事訴訟法第247 條第1 項規定，關於確認法律關係
    存否之訴，祇須原告有受確認判決之法律上利益者，即得提
    起。是本於父母子女身分所產生該法律所規範父母與子女之
    權利義務關係即親子關係之存否，本即得成為確認之訴之對
    象。再者，確認法律關係之訴，非原告有即受確認判決之法
    律上之利益者，不得提起，而所謂「即受確認判決之法律上
    之利益」，係指因法律關係之存否不明確，至原告在私法上
    之地位有受侵害之危險，而此項危險得以對於被告之確認判
    決除去之者而言，故確認法律關係成立或不成立之訴苟具備
    前開要件，即得謂有即受確認判決之法律上之利益。此確認
    之利益，在被告就該親子關係之存否有爭執時，得認為原告
    有確認之利益，縱使就身分關係之存否，當事人間無爭執，
    如有更正戶籍上之記載（參見戶籍法第24條、戶籍法施行細
    則第13條第1 項第12款），使身分關係明確之必要時，亦得
    認為有確認之利益。從而，本件原告戊○○、乙○○與被告
    甲○○DNA 親子血緣關係鑑定結果，既顯示原告等與被告甲○○間具有母子親子血緣關係，足認原告等與被告丙○○之
    母張蔡清間並無親子血緣關係，而原告等之生母應為被告
    甲○○，此已如前述，是認原告等起訴請求確認其等與被告
    丙○○之母張蔡清間母子親子關係不存在，及原告等與被
    告甲○○母子親子關係存在，洵屬正當，應予准許。
五、訴訟費用裁判之依據：民事訴訟法第78條。
中    華    民    國    98    年    5     月    11    日
                    家事庭  法  官  劉大衛
以上正本係照原本作成。
如對本判決不服，須於判決送達之日起20日內向本院提出上訴狀
（應附繕本），並繳交上訴裁判費新台幣4,500元。
中    華    民    國    98    年    5     月    11    日
                            書記官  高玉彬


司法院資訊處製作；財團法人民間司法改革基金會備份。
